【裁判字號】    92,簡上,12
【裁判日期】    920423
【裁判案由】    違反著作權法
【裁判全文】
臺灣士林地方法院刑事判決                          九十二年度簡上字第一二號
    公  訴  人  臺灣士林地方法院檢察署檢察官
    上  訴  人
    即被    告  丙○○
右列上訴人即被告因違反著作權法案件，經本院於中華民國九十一年十一月二十九日
以九十一年度簡字第一二八六號判決（聲請簡易判決案號：臺灣士林地方法院檢察署
九十年度偵字第八五○○號），上訴人不服上開判決提起上訴，本院管轄之第二審法
院判決如左：
    主  文
原判決撤銷。
丙○○無罪。
    理  由
一、公訴意旨略以：被告丙○○明知慶昌百貨店所出售之「訐譙龍」圖案手錶，其上
    印製之「訐譙龍」圖案係告訴人甲○○網際股份有限公司享有著作財產權之美術
    著作，且該手錶係未經告訴人授權重製之盜版手錶，竟基於意圖營利之犯意，於
    向慶昌百貨店以每支手錶新台幣（下同）一百五十元之價格購入上開盜版手錶二
    支後，旋即自民國九十年七月間某日起，在台北市大同區市○○道一百號（捷運
    地下街一一二號）其所經營之店面內，以每支手錶三百九十元之價格，陳列欲販
    售予不特定多數人牟利。嗣於九十年八月十四日下午一時三十五分許，為警於上
    開處所當場查獲，並扣得印製「訐譙龍」圖案之盜版手錶二支。因認被告涉犯著
    作權法第九十三條第三款之罪嫌等語。
二、按犯罪事實應依證據認定之，無證據不得推定其犯罪事實；不能證明被告犯罪者
    ，應諭知無罪之判決，刑事訴訟法第一百五十四條、第三百零一條第一項分別定
    有明文。又犯罪事實之證明，必須達於一般人均可得確信其為真實之程度，而無
    合理之懷疑存在時，始得為被告有罪之認定。如果犯罪事實之證明，尚未達到此
    一程度，仍有合理之懷疑存在時，即不能為被告有罪之認定。次按著作權法第九
    十三條第三款之以同法第八十七條第二款之方法侵害他人之著作權罪，係以明知
    為侵害著作權之物為其成立要件，如行為人不知所散布或意圖散布而陳列或持有
    或意圖營利而交付者為侵害著作權之物，即不成立該罪。
三、訊據被告固坦承有於前揭時、地意圖散布而陳列「訐譙龍」圖案手錶之事實，惟
    堅決否認有違反著作權法犯行，辯稱：其不知該圖樣有著作權等語。經查：
（一）被告自九十年七月間某日起，在台北市大同區市○○道一百號（捷運地下街一
      一二號）其所經營之店面內，欲以每支手錶三百九十元之價格販賣，意圖散布
      而陳列「訐譙龍」圖案手錶，嗣於九十年八月十四日下午一時三十五分許，為
      警於上開處所當場查獲之事實，業據其坦承不諱，核與告訴代理人乙○○指訴
      相符，並有印製「訐譙龍」圖案之手錶二支扣案可證。而「訐譙龍」圖案係告
      訴人享有著作財產權之美術著作；而扣案手錶上「訐譙龍」圖案未經告訴人公
      司授權而重製，業據告訴人代理人乙○○於警訊及偵查中指訴甚詳，並有「訐
      譙龍」圖案等相關資料附卷可稽。
（二）按商品使用他人之著作，固應取得著作權人授權，然此應係該商品製造者之責
      任，販賣者並非當然知悉該商品使用之著作是否授權。因此，除非有證據證明
      販賣者明知其所販賣商品所使用之著作未經授權（例如發行公司不明、價格明
      顯低廉之盜版音樂光碟片），否則尚難認定販賣者明知其所販賣之商品為侵害
      著作權之物。被告辯稱：扣案之手錶係其於九十年七月間某日，以每之一百五
      十元之價格，向位於台北市○○○路○段十五巷十二號之慶昌百貨店所購入，
      其不知該「訐譙龍」圖案有著作權等語。訊據被告於警訊時供稱：其經營「百
      花香創意生活」，販賣芳香精油、首飾、手錶等商品，核與卷附現場照片二張
      所示相符。故其辯稱扣案之手錶係向他人購入，應可採信。因此，被告僅是扣
      案手錶之販賣者，而非製造者。告訴人擁有著作權之「訐譙龍」圖案，固為知
      名之美術著作，廣見於各類廣告媒體而為相關大眾所共知，然依該「訐譙龍」
      圖案所為之商品究竟有何種類，該商品之價格如何，卻非如使用著名商標之商
      品為大眾所共知。因此，尚難以被告欲販賣扣案「訐譙龍」圖案手錶，即認為
      其有侵害著作權之故意。
（三）至於公訴人指訴：被告以從事販賣各類精品為業，對此商品之真偽應知悉等語
      。告訴人代理人乙○○於偵查中雖陳稱並未授權廠商製作手錶，然此一事實卻
      非被告所得知悉，故亦難認其明知扣案手錶為侵害著作權之物。
四、綜上所述，對於被告是否明知其欲販賣之扣案手錶為侵害著作權之物，仍有合理
    之懷疑存在，而未達於一般人均可得確信其為真實之程度；公訴人復未提出其他
    積極證據足資證明被告有何違反著作權法犯行，依照前開說明，即不能認為被告
    有罪，而應諭知無罪之判決。
五、按檢察官聲請以簡易判決處刑之案件，經法院審理後認為應諭知無罪判決者，應
    適用通常程序審判之，刑事訴訟法第四百五十二條及第四百五十一條之一第四項
    但書第二款分別定有明文。原審認被告明知為侵害著作權之物，以意圖散布而陳
    列之方法侵害他人之著作權，並據以論科有期徒刑二月，如易科罰金，以三百元
    折算一日，扣案有「訐譙龍」圖案之手錶二支沒收，固非無見。惟查被告是否明
    知為侵害著作權之物，仍有合理懷疑存在，已如前述，則原判決以著作權法第九
    十三條第三款之明知為侵害著作權之物而意圖散布而陳列之方法侵害他人之著作
    權罪論處被告罪刑，即有未洽。被告上訴否認犯罪，非無理由，本院審理後，認
    為被告應為無罪之諭知，自應由本院依刑事訴訟法第四百五十五條之一第三項之
    規定，準用同法第三百六十九條第二項之規定，將原判決撤銷，另依第一審通常
    程序為無罪之諭知。
六、依刑事訴訟法第四百五十五條之一第一項、第三項、第三百六十九條第一項前段
    、第二項、第四百五十二條、第三百零一條第一項，判決如主文。
本案經檢察官呂文忠到庭執行職務
中      華      民      國      九十二      年    四    月    二十三    日
                                        臺灣士林地方法院刑事第一庭
                                        審判長法  官  林  清  吉
                                              法  官  高  愈  杰
                                              法  官  劉  秉  鑫
右正本證明與原本無異。
如不服本件判決，得自判決送達之日起十日內，向本院提起上訴。
                                              書記官  曾  恆  壽
中      華      民      國      九十二      年    四    月    二十九    日


司法院資訊處製作；財團法人民間司法改革基金會備份。
